【裁判字號】    99,上易,243
【裁判日期】    990414
【裁判案由】    違反食品衛生管理法等
【裁判全文】
臺灣高等法院刑事判決                 99年度上易字第243號
上  訴  人  臺灣士林地方法院檢察署檢察官
被      告  甲○○
上列上訴人因被告違反電信法等案件，不服臺灣士林地方法院98
年度易字第131號，中華民國98年12月7日第一審判決（起訴案號
：臺灣士林地方法院檢察署97年度偵緝字第1193、1316、1317號
），提起上訴，本院判決如下：
    主  文
原判決撤銷。
甲○○違反無線電頻率、電功率、發射方式及電臺識別呼號等有
關電波監理業務，由交通部統籌管理（現改由國家通訊傳播委員
會統籌管理核准），非經交通部核准，不得使用之規定，未經核
准擅自使用無線電頻率，處拘役貳拾日，如易科罰金，以新台幣
壹仟元折算壹日。扣案之功率放大器、UFH 立體聲接受機、激勵
器各壹台及電源供應器貳組均沒收。又違反食品非依健康食品管
理法之規定，不得廣告為健康食品之規定，處有期徒刑肆月，如
易科罰金，以新台幣壹仟元折算壹日。
    事  實
一、甲○○（原名廖正明）前因違反電信法案件，經臺灣板橋地
    方法院以92年度板簡字第593號判決處罰金3萬元確定（未構
    成累犯），猶不知悔改，渠明知無線電頻率、電功率、發射
    方式及電臺識別呼號等有關電波監理業務，未經主管機關國
    家通訊傳播委員會核准，不得擅自使用或變更，竟未經核准
    ，自民國（下同）96年5 月初起，由具有幫助犯意之陳朱圳
    （已另提起公訴）提供臺北市○○區○○路臨81之43號房屋
    及屋外圍籬內空地與該屋內之電源等處，架設可發射無線電
    波之功率放大器、UHF立體聲接收機、激勵器各1台及電源供
    應器2組等電信器材，非法佔用調頻FM88.5 兆赫頻率發射無
    線電波，從事播送音樂及販賣成藥，供不特定人收聽。嗣經
    內政部警政署電信警察隊第一中隊（下稱電信警察隊第一中
    隊）於96年6月7日持搜索票，會同國家通訊傳播委員會北區
    監理處人員，在前揭處所執行搜索查獲，並當場扣得功率放
    大器、UHF立體聲接收機、激勵器各1台及電源供應器2 組，
    經電信警察隊第一中隊通知陳朱圳到案而得知上情，甲○○
    遂央求陳朱圳與陳明廣（已另案提起公訴）到案頂替並由陳
    明廣向電信警察隊第一中隊員警劉榮儒自承為上開架設電信
    器材之行為人，經臺灣士林地方法院檢察署檢察官於偵查中
    發覺有異而循線查獲。
二、甲○○明知食品未依健康食品管理法規定，申請中央主管機
    關核准發給許可證，不得標示或廣告為健康食品，亦不得標
    示或廣告食品提供特殊營養素或具有特定保健功效，竟本於
    接續犯意，於96年5 月16日下午5時17分至6時17分許，及同
    年8月6日下午11時40分至同年月7日0時40分許，佔用附表所
    示之頻率，未經核准擅自使用無線電頻率，播送主持廣播節
    目，並對不特定消費者，廣告宣稱「Kidoson 」食品具有附
    表所示保健功效之健康食品。嗣經臺北縣政府監測發覺始悉
    上情。
三、案經臺灣士林地方法院檢察署檢察官自動檢舉暨臺北縣政府
    告發臺灣板橋地方法院檢察署呈請臺灣高等法院檢察署檢察
    長令轉臺灣士林地方法院檢察署偵辦。
    理  由
壹、程序部分：
    按被告以外之人於審判外之言詞或書面陳述，除法律有規定
    者外，不得作為證據，刑事訴訟法第159條第1項固有明定。
    惟被告以外之人於審判外之陳述，雖不符同法第159條之1至
    之4 規定，但經當事人於審判程序同意作為證據，法院審酌
    該言詞陳述或書面作成時之情況，認為適當者，亦得為證據
    ，且當事人、辯護人於法院調查證據時，知有第159條第1項
    不得為證據之情形，而未於言詞辯論終結前聲明異議者，視
    為有前項之同意，此亦據刑事訴訟法第159條之5規定甚明。
    本件認定事實所引用之卷內卷證資料（包含文書證據、物證
    等證據），並無證據證明係公務員違背法定程序所取得，被
    告復未於言詞辯論終結前表示異議，且卷內之文書證據及物
    證等，亦無顯有不可信之情況與不得作為證據之情形，則依
    刑事訴訟法第159條之5之規定，本件認定事實所引用之所有
    文書證據、物證等證據，均有證據能力。
貳、實體部分：
一、被告甲○○雖經合法傳喚無正當理由未到庭，惟據其於原審
    矢口否認涉有違反電信法暨違反健康食品管理法等犯行，辯
    稱：案發當時，其僅作水泥小工，而陳朱圳其不認識他；陳
    明廣與他僅有幾次見面之緣，設電台不是伊，廣告的人也不
    是伊云云。
二、惟查：
  (一)案外人陳朱圳所有之台北市○○區○○路81之43號房屋及屋
    外圍籬空地，經警查獲架設可發射無線電波之功率放大器、
    UFH立體聲接受機、激勵器各1台及電源供應器2 組等電信器
    材，非法佔用調頻88.5兆赫頻率發射無線電波，對外播音販
    售成藥等情，此有搜索扣押筆錄、扣案物品目錄表及國家通
    訊傳播委員會函暨該會非法廣播電臺蒐證處理報告表及現場
    照片5紙在卷可憑（見偵字第9066 號卷第16至27頁），並有
    功率放大器、UFH立體聲接受機、激勵器各1台及電源供應器
    2 組等扣案可佐。依證人陳朱圳於原審證稱：伊係將該處借
    給陳明廣擺放廣播儀器使用，他有找兩個工人去架設天線、
    電台等物，當天看到陳明廣與另二個人（見原審卷第65頁、
    71頁），而陳明廣雖於警詢中供稱前開員警查扣之廣播設備
    ，悉為其本人所有，作為廣播電台調頻FM88.5兆赫發射機使
    用，該處係伊向地主陳朱圳所借，並是認其為該非法廣播電
    台之負責人等語（見偵字第9066號卷第9 至10頁），惟嗣於
    偵查中即改稱其僅是粗工，不會裝設廣播電台設備及天線，
    警詢自承其是電台負責人，是朋友叫伊去做筆錄，伊不知幫
    人頂罪會有罪，朋友姓名不知，僅有手機電話等語，復再證
    陳：伊給檢察官的電話紙條是廖先生所有之電話，96年6 月
    22日是廖先生開車帶伊去警局做筆錄，廖先生教伊如何做筆
    錄，廖先生說只是做筆錄不要緊，另有一名老先生在車上與
    廖先生聊天，他們談到電台機器設備是要放在何處等語，並
    有記載0000000000號電話之紙條在卷可憑（均見同上偵查卷
    第50至52頁、81至82頁），且陳明廣所涉違反電信法之罪嫌
    ，業經檢察官為不起訴處分確定在案，有不起訴處分書在卷
    可稽（見偵字第9066號卷第102至103頁），可見本案實際架
    設該非法廣播電台佔用調頻FM88.5兆赫發射無線電波之人，
    既非陳明廣，則極可能係該要求陳明廣頂罪之0000000000號
    電話持用人廖姓男子。
  (二)又查前揭0000000000號行動電話於92年2月25日至97年1月30
    日間，持用人為本案被告甲○○，帳單地址為「台北縣樹林
    市○○街150 號」，此有和信電訊股份有限公司電話查詢資
    料在卷可憑（見他字第1146號卷第11至12頁），而被告亦是
    認前開電話係其所申請持用，且於偵查中經檢察官命被告以
    其另持0000000000號電話撥打電話至0000000000號電話時，
    手機螢幕確顯示有0000000000號撥至0000000000號之畫面（
    見偵緝字第1193號卷第17頁），堪認被告應即係陳明廣所稱
    持用0000000000號電話之廖姓男子無訛。況被告已是認其於
    78年間曾在臺中中廣做電台節目，亦曾做AM廣播節目，復有
    被告中華民國廣播節目改進協會廣播證字第92 5號會員證乙
    紙在卷可佐（見同上偵查卷第24至26頁、43頁），且被告於
    90年間亦曾因架設非法廣播電台，佔用FM95.5無線電頻率對
    外播放音樂或為贊助廣告商托播廣告之犯行，經臺灣板橋地
    方法院92年度板簡字第593 號判處罰金刑確在案，益徵被告
    確有架設非法廣播電台，發射無線電波之技術與知識。
  (三)再行政院衛生署藥政處查獲95年8 月24日14時10分至15時10
    分於FM88.5不知名電台播放販售之「喜多山」等產品，該廣
    告內容所留之聯絡電話（02）00000000，經查證該市內電話
    之登記者為陳振，登記裝機及帳單地址為「三重市○○○街
    124巷18號1樓」，於91年8月19日移機換號，該（02）00000
    000 號電話於96年12月間係轉接至（02）00000000，登記人
    陳振，裝機及帳單地址為「台北縣樹林市○○街150號1樓」
    ，用戶於88年12月17日新申租00000000，於88年12月換號迄
    今為00000000，惟陳振已於90年4月4日死亡，而（02）0000
    0000仍轉接至0000000000號行動電話，該電話持用人即為被
    告甲○○等情，除有臺北縣政府96年12月21日北府衛藥字第
    0960115467號函暨中華電信股份有限公司臺灣北區電信分公
    司函、臺北縣政府衛生局函、中華電信北區分公司繳費資料
    ／保證金、退費沖抵話費查詢、行政院衛生署函、國家通訊
    傳播委員會函、臺北縣政府民政局函、中華電信股份有限公
    司臺灣北區電信分公司台北西區營運處函、行政院衛生署95
    年10月4 日函附電台疑似廣告監測表等在卷可憑（見他字第
    589 號卷第33至34頁、36至46頁、100至103頁、115至116頁
    ），可見被告確曾於本案前之95年8 月間即有參與該非法電
    台之營運，否則何以被告持用之電話，竟用於該電台廣告產
    品販售之聯絡窗口？且廣告所留聯絡電話（02）00000000，
    嗣後轉接之（02）00000000電話，裝機、帳單地址亦同於被
    告持用之0000000000號行動電話帳單地址，綜合上情，已可
    認定本案實際架設該非法廣播電台佔用調頻FM88.5兆赫發射
    無線電波，並要求陳明廣頂罪之0000000000號電話持用人即
    係被告甲○○無訛。
  (四)另行政院衛生署藥政處又於FM88.4兆赫及FM88.6兆赫頻率，
    查獲不知名電台廣播節目主持代言人「廖老師」，於附表所
    示時間先後佔用前開頻率，且於節目中對不特定人廣告「Ki
    doson 」食品，並宣稱有附表所示之保健功效之事實，有臺
    北縣政府96年12月21日北府衛藥字第0960115467號函暨電台
    疑似違規廣告監測表、照片8張及臺北縣政府97年3月11日北
    府衛藥字第0970020631號函暨電台監控紀錄表1 紙在卷可稽
    （見他字第589號卷第1至4頁、6至13頁、他字第2124號卷第
    1至4頁、26頁）。嗣經原審當庭播放向行政院衛生署所調閱
    之960806日本原裝進口鼎力麒麟一度讚光碟，在該光碟時間
    顯示為00:23:40至00:25:30，先有男生聲音，再有女生聲音
    。「男生聲音：日本原裝進口『Kidoson 』腎臟病、糖尿、
    肝膽病、老人慢性病、生不好的病。得到諾貝爾醫學獎，日
    本原裝進口『Kidoson 』。女生聲音：糖尿病的救星、血濁
    、血管問題、預防二次中風、血液循環好。男生聲音：以及
    三多消* 散、血濁、血管問題、預防二次中風、血液循環好
    。女生聲音：流眼油、視力減退、乾眼症、白內障、治療眼
    睛症狀，給你眼睛明明明。男生聲音：治療咳嗽、顧氣管。
    女生聲音：治療風濕症、關節炎、腰酸背痛、腳無力，皮膚
    病會癢、會抓，『顧全身』來給你顧透。」；另在該光碟時
    間顯示為00:38:20至00:41:35，僅有男生聲音說：「十倍強
    ，十倍效果，有十多味新的處方，今年適逢十六週年紀念，
    最近時機不好，一些原物料都在上漲，原價6000多元，廖老
    師特別向董事長爭取，一罐3600，三罐10000 元，送兩罐還
    有電子鍋，兩萬元就送冷氣扇。廖老師服務電話00000000。
    」；再當庭播放向衛生署所調閱之Track1光碟，在該光碟時
    間顯示為00:08:15至00:11:36，僅有男生聲音：「有人問為
    何別人買的一罐一兩千，我們賣的要一罐六千多，是因為他
    們賣的是進口原料臺灣製造，有十倍強十倍效果，在日本經
    過八十幾萬人的試用，效果很好，別人賣的是乾性的，我們
    賣的是水性的、好吸收、軟的膠囊。」，此有原審勘驗筆錄
    在卷可稽（見原審卷第38至40頁）。又原審經將被告在原審
    準備程序及勘驗程序所為之供述及答辯聲音暨該光碟廣告『
    Kidoson 』特別營養素及保健功效之男性聲音，併送請法務
    部調查局鑑定結果，雖無法作聲紋比對鑑定，有該局98年 8
    月12日調科參字第09800422510 號可參（見原審卷第47頁）
    ，被告亦否認該聲音為其所講（見原審卷第40頁），然該廣
    告代言者已自述其為「廖老師」電話為00000000，前開電話
    之登記使用人陳振（見原審卷第44頁）卻早於90年4月4日即
    已死亡，該廣告代言者於廣告內容中將前開電話供作聽眾購
    買藥品之聯絡電話，實際上該支電話係轉接至被告申辦之00
    00000000號行動電話，亦有前開臺北縣政府函可憑，苟被告
    並未參與其事，則前開販售食品之廣告自無將聽眾購買洽詢
    之重要電話轉接至被告申辦之電話之必要。再參被告於96年
    5 月初確有架設非法廣播電台佔用調頻FM88.5兆赫發射無線
    電波之情，被告甲○○即係該廣告主持代言人「廖老師」，
    應堪認定。至被告雖辯稱其所申辦之0000000000號電話為其
    93年、94年所申辦，伊以1000元代價賣給綽號小陳之人，現
    在已無法聯絡云云，然被告既未能提供綽號「小陳」之人詳
    細年籍資料，以供本院查核其實，前開所辯，自難遽採。
  (五)綜上所述，被告前開所辯，要係卸責之詞，不足採信，其犯
    行已堪認定，自應依法論科。
三、核被告甲○○所為，事實一部分，係犯違反電信法第58條第
    2 項未經核准擅自使用無線電頻率罪，事實二部分，係犯違
    反電信法第58條第2 項未經核准擅自使用無線電頻率罪，及
    違反健康食品管理法第6條第1項之規定，應依同法第21條第
    1 項規定論處。事實二所犯之二罪，係一行為同時犯二罪，
    應依想像競合犯之規定，從一重違反健康食品管理法第21條
    第1項之罪處斷。又被告事實二部分接續2次播放廣告之行為
    ，時間緊接，其目的均在宣稱電臺販售之「Kidoson 」產品
    含有特定保健功效，應包括於一行為予以評價即可，屬接續
    犯，僅論以一罪，公訴人認被告2 次播放廣告之行為，應分
    論併罰，尚有誤會。被告所犯事實一、二兩罪，罪質互異，
    犯意各別，應分論併罰。
四、原審未察，遽就被告所涉違反電信法第58條第2 項未經核准
    擅自使用無線電頻率罪及違反健康食品管理法第6條第1項之
    規定，而觸犯同法第21條第1 項之未經核准發給許可證，不
    得廣告具有特定保健功效之罪嫌，為無罪之諭知，顯有未當
    ，檢察官上訴意旨指摘及此，為有理由，應由本院將原判決
    撤銷改判，爰審酌被告甲○○於犯後未能坦承犯行，猶飾詞
    卸責，犯後態度不佳，暨其素行狀況、犯罪動機、手段、目
    的、所生危害等一切情狀，就其未經核准擅自使用無線電頻
    率罪及未經核准發給許可證，不得廣告具有特定保健功效之
    罪，分別量處如主文所示之刑，並分別諭知易科罰金之折算
    標準。又扣案之功率放大器、UFH立體聲接受機、激勵器各1
    台及電源供應器2 組，均係供犯罪所用之電信器材，應依電
    信法第60條之規定，不問何人所有，均沒收之。
五、被告經合法傳喚，無正當理由不到庭，爰不待其陳述，逕行
    判決，併此敘明。
據上論斷，應依刑事訴訟法第369條第1項前段、第364條、第371
條、第299條第1項前段，電信法第58條第2 項、第60條、健康食
品管理法第6條第1項、第21條第1 項，刑法第11條前段、第55條
、第41條第1項前段，判決如主文。
本案經檢察官王金聰到庭執行職務。
中    華    民    國    99    年     4    月    14    日
                  刑事第十庭    審判長法  官 陳榮和
                                      法  官 黃斯偉
                                      法  官 李春地
以上正本證明與原本無異。
不得上訴。
                                      書記官 蘇秋
中    華    民    國    99    年    4     月    15    日
附錄本案論罪科刑法條：
電信法第58條
違反第46條第5 項規定，設置或使用無線廣播電臺或無線電視電
臺發送射頻信息，致干擾無線電波之合法使用者，處2 年以下有
期徒刑、拘役或科或併科新臺幣60萬元以下罰金。
違反第48條第1 項規定，未經核准擅自使用或變更無線電頻率者
，處拘役或科或併科新臺幣20萬元以下罰金。
犯前項之罪，因而致干擾無線電波之合法使用者，處2 年以下有
期徒刑、拘役或科或併科新臺幣60萬元以下罰金。
健康食品管理法第6條
食品非依本法之規定，不得標示或廣告為健康食品。
食品標示或廣告提供特殊營養素或具有特定保健功效者，應依本
法之規定辦理之。
健康食品管理法第21條
未經核准擅自製造或輸入健康食品或違反第6條第1項規定者，處
3年以下有期徒刑，得併科新台幣1百萬元以下罰金。
明知為前項之食品而販賣、供應、運送、寄藏、牙保、轉讓、標
示、廣告或意圖販賣而陳列者，依前項規定處罰之。
附表
┌─┬──────┬─────┬────┬──────────┐
│編│ 時間       │播放頻道  │食品名稱│廣告內容            │
│號│            │          │        │                    │
├─┼──────┼─────┼────┼──────────┤
│1 │96年5月16日 │FM88.4兆赫│Kidoson │抗腫瘤、解毒是世界第│
│  │下午5時17分 │          │        │一強、超極強力日本原│
│  │至6時17分   │          │        │裝進口的Kidson，裡面│
│  │            │          │        │包括最新的巴西蘑菇、│
│  │            │          │        │白鳳豆及納豆等生化物│
│  │            │          │        │質，所以說抗腫瘤、解│
│  │            │          │        │毒比市面上所有中西藥│
│  │            │          │        │、所也其他的都比不上│
│  │            │          │        │我們。針對各種腰子、│
│  │            │          │        │糖尿、肝膽病、老人慢│
│  │            │          │        │性病甚至長壞東西，最│
│  │            │          │        │有權威而得到諾貝爾獎│
│  │            │          │        │證實有效的日本原裝進│
│  │            │          │        │口Kidson            │
├─┼──────┼─────┼────┼──────────┤
│  │96年8月6日下│FM88.6兆赫│Kidoson │世界第一強、世界第一│
│2 │午11時40分至│          │        │等，超級強力18強、18│
│  │同年月7日0時│          │        │種效果、日本原裝進口│
│  │40分        │          │        │，有巴西蘑菇、帝王豆│
│  │            │          │        │、納豆、酵素等10幾種│
│  │            │          │        │營養成分、具有治療腎│
│  │            │          │        │臟、糖尿病、肝臟解毒│
│  │            │          │        │、男人病、婦女病    │
└─┴──────┴─────┴────┴──────────┘

司法院資訊處製作；財團法人民間司法改革基金會備份。
